【裁判字號】    98,財管,80
【裁判日期】    981217
【裁判案由】    選任遺產管理人
【裁判全文】
臺灣臺南地方法院民事裁定              98年度財管字第80號
聲  請  人  新興資產管理股份有限公司
法定代理人  乙○○○
上列聲請人聲請選任被繼承人甲○○之遺產管理人事件，本院裁
定如下：
    主      文
選任財政部國有財產局臺灣南區辦事處臺南分處為被繼承人甲○
○之遺產管理人。
程序費用新臺幣壹仟元由被繼承人甲○○之遺產負擔。
    理      由
一、按繼承開始時，繼承人之有無不明者，由親屬會議於一個月
    內選定遺產管理人，並將繼承開始及選定遺產管理人之事由
    ，向法院報明；無親屬會議或親屬會議未於前條所定期限內
    選定遺產管理人者，利害關係人或檢察官，得聲請法院選任
    遺產管理人，並由法院依前項規定為公示催告；公示催告期
    限屆滿，無繼承人承認繼承時，其遺產於清償債權，並交付
    遺贈物後，如有剩餘，歸屬國庫；非公用國有財產以財政部
    國有財產局為管理機關， 民法第1177條、第1178條第2項、
    第1185條、國有財產法第12條分別定有明文。
二、聲請意旨略以：被繼承人甲○○（民國○○年○月○○日生，身
    分證統一編號：Ｚ000000000號，97年12月21日死亡，生前最
    後住所：臺南縣東山鄉南勢村3鄰大洋29號之1）生前對臺灣
    土地銀行負有債務，尚未清償完畢，聲請人新興資產管理股
    份有限公司經臺灣土地銀行轉讓被繼承人甲○○之債權予聲
    請人，並有本院所核發之債權憑證，故聲請人已繼受臺灣土
    地銀行之地位，為被繼承人甲○○之債權人兼抵押權人，惟
    被繼承人甲○○已於97年12月21日死亡，甲○○之法定繼承
    人均已拋棄繼承權，亦未依民法第1177條、第1178條於法定
    期限內，召開親屬會議並選任遺產管理人，以致聲請人之債
    權無法行使，為保障聲請人即債權人之權益，聲請人爰依法
    聲請鈞院選任被繼承人甲○○之遺產管理人等語。
三、聲請人主張之上開事實，業據提出臺灣土地銀行中長期放款
    借據、債權讓與證明書、本院97年7月31日南院雅96執簡字
    第92535號債權憑證、98年6月19日南院龍家戊98繼273字第
    980030231號函、繼承系統表、除戶謄本、戶籍謄本（以上
    均為影本）各1份為證，聲請人主張堪信為真實；復查被繼
    承人甲○○之繼承人均已拋棄繼承權，業據本院調閱98年度
    繼字第273號拋棄繼承卷宗核閱無誤，又未準用民法第1177
    條規定選定遺產管理人，而聲請人為被繼承人之債權人，故
    聲請人以利害關係人聲請選任被繼承人之遺產管理人，核與
    上開規定並無不合，應予准許。
四、查本件聲請人雖聲請選任吳淑娟為被繼承人甲○○之遺產管
    理人，惟查本件被繼承人甲○○之繼承人均已拋棄繼承權，
    足見渠等對被繼承人遺產之處置已漠不關心，並經本院函詢
    其繼承人吳淑娟、何家燏、何季霖、何潘換、何存益、蔡何
    金梅，請其等於文到7日內以書面陳明是否願意擔任被繼承
    人甲○○之遺產管理人，逾期視為不願意擔任，上開繼承人
    均逾期未陳明其意願，視為不願意擔任，有送達證書附卷可
    憑。查被繼承人甲○○之遺產，倘無人承認繼承時，將於清
    償債權，交付遺贈物後，歸屬國庫，即無人繼承之遺產若有
    賸餘，終歸國家所取得，則職司國有財產管理之有關機關自
    係最為適合擔任遺產管理之人，況上開機關就遺產管理之有
    關法律程序亦相當熟悉；故為使遺產之處置順利進行，並考
    量遺產管理之專業性與公平性，認選任財政部國有財產局臺
    灣南區辦事處臺南分處為被繼承人甲○○之遺產管理人為適
    當。
五、依非訟事件法第157條、第24條第1項，裁定如主文。
中    華    民    國    98    年    12    月    17    日
                  家事法庭      司法事務官  柯雅菱
以上正本係照原本作成。
如不服本裁定，應於裁定送達後10日內向本院提出抗告狀，並繳
納抗告費新臺幣1千元。
中    華    民    國    98    年    12    月    18    日
                                    書記官  劉毓如


司法院資訊處製作；財團法人民間司法改革基金會備份。
